【裁判字號】    87,訴,813
【裁判日期】    921219
【裁判案由】    煙毒等
【裁判全文】
臺灣臺北地方法院刑事判決                          八十七年度訴字第八一三號
    公  訴  人  台灣台北地方法院檢察署檢察官
    被      告  子○○  男  四.
                壬○○  男  四.
                辛○○  男  三.
                己○○  男  四.
                丁○○
                癸○○  男  三.
                甲○○  男  三.
                庚○○  男  四.
    右  一  人
    選任辯護人  余枝雄律師
    被      告  丙○○  男  四.
右列被告因肅清煙毒條例等案件，經檢察官提起公訴（八十六年度偵字第一四三二三
號、第一四四二八號、第一四五三二號、第一四六０五號、第一六六０八號、第二二
四七四號、第二五七七三號），乙○判決如左：
    主  文
子○○、壬○○、辛○○、己○○、丁○○、癸○○、甲○○、庚○○部分管轄錯誤
，均移送台灣板橋地方法院。
丙○○部分公訴不受理。
    理  由
一、按案件由犯罪地或被告之住所、居所或所在地之法院管轄；無管轄權之案件，應
    諭知管轄錯誤之判決，並同時諭知移送於管轄法院；管轄錯誤之判決，得不經言
    詞辯論為之；刑事訴訟法第五條第一項、第三百零四條、第三百零七條分別定有
    明文。又數同級法院管轄之案件相牽連者，得合併由其中一法院管轄；數人共犯
    一罪或數罪、數人同時在同一處所各別犯罪者，為相牽連之案件，而第六條所規
    定之相牽連案件，得由一檢察官合併起訴，刑事訴訟法第六條第一項、第七條第
    二款、第三款、第十五條分別定有明文，則相牽連之案件因具有相牽連之關係，
    為達全部審理之訴訟目的，固得將全部之案件合併由其中一法院管轄，惟若其中
    具有相牽連關係之部分，並未起訴或另併由其他法院審理時，其情形即與所規定
    「合併由其中一法院管轄」之情形不符，應不得逕向具相牽連關係之法院起訴，
    換言之，相牽連案件僅得「合併」管轄，若分別繫屬各法院時，即應按其事物管
    轄之性質，而由有管轄權之法院受理，不得因其有相牽連關係，而違反事物管轄
    之規定（最高法院二十二年上字第一八０四號判例同旨），另刑事訴訟法第七條
    第四款犯與本罪有關係之贓物罪者，為相牽連之案件，因此，犯與本罪有關係之
    竊盜罪，即非相牽連之案件，應堪認定（司法院七十五年十二月十六日廳刑一字
    第一０六二號函），亦堪認定。另按被告死亡者，應諭知不受理之判決，刑事訴
    訟法第三百零三條第五款亦定有明文。
二、經查：被告子○○之住所係在台北縣萬里鄉○○路三十號有被告個人基本資料
    在卷可憑，另被告居所地同為該址，亦據被告於警詢偵查時陳述明確，又其經警
    於八十六年六月十七日查獲毒品及用具處，係在桃園縣蘆竹鄉○○街一巷八弄二
    號之五，且同處遭警查獲之被告丙○○施用毒品之部分，以及被告子○○所涉施
    用安非他命、竊盜部分，則係併由其他法院審理，並非本案起訴範圍，亦據起訴
    書敘明，是公訴意旨所指被告子○○於八十六年五月四日至五月八日間某日，在
    台北縣蘆洲鄉施用海洛因一次之行為，非屬乙○管轄區域內；被告壬○○之住
    所係在基隆市七堵區○○○街二一之一號（現為基隆市○○街三二巷一弄二號三
    樓），有個人基本資料在卷可憑，另被告居所地同為該址，亦據被告於警詢偵查
    時陳述明確，又其經警於八十六年六月十七日在桃園縣蘆竹鄉○○街一巷八弄二
    號之五為警查獲，而同遭警查獲之被告丙○○施用毒品之部分，並非本案起訴範
    圍，是公訴意旨所指被告壬○○於八十六年六月十二日至十六日間與被告丙○○
    、子○○、丁○○（被告子○○、丁○○亦均無管轄權）共同在被告丙○○住處
    （桃園縣蘆竹鄉○○街一巷八弄二號之五）施用安非他命一次，以及於八十六年
    五月十四日、二十七日在桃園縣平鎮市、台北縣土城市為竊盜行為（附表一第七
    、八項），均非屬乙○管轄區域內；被告己○○之住所係在台北縣中和市○○
    路二二二巷八弄二號三樓有個人基本資料在卷可憑，另被告之居所地同在該處，
    亦據被告於警詢偵查時陳述明確，又其經警於八十六年六月十六日查獲毒品及用
    具處，係台北縣三峽鎮○○街四０巷三號二樓，同遭查獲有陳文智（非本案被告
    ）、戊○○，然被告己○○販賣、施用安非他命之行為係併由台灣板橋地方法院
    審理，非本件起訴範圍，是其與被告戊○○施用安非他命之行為間，並非合併之
    牽連關係，是公訴意旨所指被告己○○自八十六年五月間起至同年六月止，連續
    在台北縣三峽鎮○○街四十巷三號二樓住處住處施用海洛因以及無償轉讓安非他
    命與陳文智，均非屬乙○管轄區域內；被告丁○○之住所係在桃園縣楊梅鎮○○街一０一巷六之一號（現為桃園縣楊梅鎮下陰影窩二五二之八號），有被告個
    人基本資料在卷可憑，另被告起訴時之居所地則在桃園縣蘆竹鄉○○街一巷八弄
    二號之五，亦據被告於警詢偵查時陳述明確，又其經警於八十六年六月十七日查
    獲毒品及用具處，係在桃園縣蘆竹鄉○○街一巷八弄二號之五，且其與同處遭警
    查獲之被告丙○○施用毒品之部分，並非本案起訴範圍，是公訴意旨所指被告丁○○於八十六年六月十二日至十六日間與被告丙○○、子○○、壬○○（被告子
    ○○、壬○○亦均無管轄權）共同在被告丙○○住處（桃園縣蘆竹鄉○○街一巷
    八弄二號之五）施用安非他命一次，均非屬乙○管轄區域內；被告辛○○之住
    所係在屏東縣萬丹鄉社皮村三三號有個人基本資料在卷可憑，另被告之居所地同
    為該址，亦據被告於警詢偵查時陳述明確，又其經警於八十六年六月十五日在台
    北縣中和市○○路九三巷四弄十二之一號二樓為警查獲，而取得毒品處係在台北
    縣新莊市丹鳳、屏東東港，而施用毒品處則在屏東萬丹鄉，亦據被告辛○○於警
    訊時陳述明確，是公訴意旨所指被告辛○○與庚○○（無管轄權）在八十六年六
    月間至楊博文位於台北縣中和市○○路九三巷四弄十二之一號二樓住處販賣海洛
    因予楊博文（非本案被告）、無償轉讓安非他命予被告癸○○、甲○○（均無管
    轄權）以及共同施用毒品海洛因、安非他命（被告辛○○施用毒品之部分，非本
    案起訴範圍），均非屬乙○管轄區域內；被告癸○○之住所係在高雄市○○路
    五七一號三樓有個人基本資料在卷可憑，另被告之居所地同在該址，亦據被告於
    警詢偵查時陳述明確，被告癸○○所施用毒品處係在遭警查獲之台北縣中和市○○路九三巷四弄十二之一號二樓處，亦據被告癸○○供述明確，是公訴意旨所指
    被告癸○○與被告辛○○、庚○○、甲○○（均無管轄權）共同施用毒品海洛因
    、安非他命，均非屬乙○管轄區域內；被告甲○○之住所係在高雄市○○○路
    九六九巷二弄八號二樓之四（
    人基本資料在卷可憑，另被告之居所地則在高雄市○○○路之處，亦據被告於警
    詢偵查時陳述明確，而其係在台北縣中和市○○路九三巷四弄十二之一號二樓遭
    警查獲，又其施用毒品，則係在台北縣中和市楊博文處施用，亦據被告甲○○供
    述明確，是公訴意旨所指被告甲○○癸○○與被告辛○○、庚○○、癸○○（均
    無管轄權）共同施用毒品海洛因、安非他命，均非屬乙○管轄區域內；被告庚○○之住所係在屏東縣潮洲鎮○○路九八號有個人基本資料在卷可憑，另被告之
    市○○路九三巷四弄十二之一號二樓處，又其係在位於屏東家中施用毒品，交易
    地點則在屏東縣萬丹鄉、台北縣新莊市丹鳳橋、台北縣新莊市○○路八０三巷三
    七號十樓陳達民住處等處，亦據被告庚○○供述明確，又被告庚○○之槍械子彈
    係在台北縣中和市○○路九三巷四弄十二之一號二樓所查獲，是公訴意旨所指被
    告庚○○與辛○○（無管轄權）在八十六年六月間至楊博文位於台北縣中和市○○路九三巷四弄十二之一號二樓住處販賣海洛因予楊博文（非本案被告）、無償
    轉讓安非他命予被告癸○○、甲○○（均無管轄權）以及共同施用毒品海洛因、
    安非他命，均非屬乙○管轄區域內；綜上所述，本案上揭被告之犯罪地以及被
    告之住所、居所、所在地，於繫屬時均非在乙○之管轄區域內，乙○自無管轄權
    ，從而，揆諸上開說明，自有未合，爰不經言詞辯論，逕為諭知管轄錯誤之判決
    ，並移送於有管轄權之台灣板橋地方法院。另查本件被告丙○○業於民國九十
    二年九月十六日死亡，此有台灣板橋地方法院相驗屍體證明書影本附卷可稽。依
    照上開說明，爰不經言詞辯論，逕為不受理之判決。
三、據上論斷，應依刑事訴訟法第三百零三條第五款、第三百零四條、第三百零七條
    ，判決如主文。
中      華      民      國    九十二    年     十二     月     十九     日
                                    台灣台北地方法院刑事第二庭
                                        審判長  法  官  吳孟良
                                                法  官  傅中樂
                                                法  官  蘇嘉豐
右正本證明與原本無異。
如不服本判決，應於判決送達後十日內向乙○提出上訴狀（應抄附繕本）。
                                                書記官  蘇靜紅
中      華      民      國    九十二    年     十二     月     十九     日


司法院資訊處製作；財團法人民間司法改革基金會備份。
